【裁判字號】    99,交聲,1441
【裁判日期】    991208
【裁判案由】    違反道路交通管理處罰條例聲明異議
【裁判全文】
臺灣臺北地方法院交通事件裁定        99年度交聲字第1440號
原處分機關  臺北市政府警察局萬華分局
異  議  人
即受處分人  莊風欽
上列異議人即受處分人因違反道路交通管理處罰條例案件，對於
臺北市政府警察局萬華分局民國98年12月15日所為之處分（原處
分案號：北市萬華交裁字第AEX823504號、AEX823514、AEX82351
8號）聲明異議，本院裁定如下：
    主  文
異議均駁回。
    理  由
一、按在道路堆積、置放、設置或拋擲足以妨礙交通之物者，除
    責令行為人即時停止並消除障礙外，處行為人或其雇主新臺
    幣（下同）1,200元以上2,400元下罰鍰，道路交通管理處罰
    條例第82條第1項第1款定有明文。次按前開條文中所稱之道
    路，指公路、街道、巷衖、廣場、騎樓、走廊或其他供公眾
    通行之地方，同條例第3條第1款亦有明文規定。
二、原處分意旨略以：本件異議人即受處分人（以下簡稱異議人
    ）莊風欽分別於民國98年4月29日、98年5月3日、98年5月11
    日，在臺北市○○路137巷35號前，有堆積、放置或拋擲足
    以妨礙交通之物之行為，先後經臺北市政府警察局萬華分局
    西園路派出所，以受處分人有違反道路交通管理處罰條例第
    82條第1項第1款規定之違規事實舉發，因受處分人未於應到
    案日期前到案，經原處分機關調查後仍認受處分人有前開違
    規行為，乃於97年4月25日依前開規定及違反道路交通管理
    事件統一裁罰基準表，分別裁處受處分人各1500元罰鍰。（
    其中臺北市政府警察局萬華分局98年12月15日北市警華交裁
    字第AEX823514號違反道路交通管理事件裁決書中違反法條
    係載道路交通管理處所條例第82條第1項第1款，然舉發違規
    事實卻載「在非列管之消防通道堆積、放置物品」，此應係
    「在道路堆積、置放、設置或拋擲足以妨礙交通之物」之誤
    載，併此敘明之）。
三、異議人聲明異議略以：異議人對其有於上開土地堆放物品乙
    節，並不爭執，然辯稱其堆放物品之地點係私人及公有道路
    ，大眾多可用，並未設有違規之限制，何以要異議人買公路
    ，且本件實係環保局人員盧欽派挾怨報復云云。
四、經查：
  (一)異議人確有於前開時、地，在騎樓堆積、置放舊貨並以大型
    電動三輪車占用道路等情，為異議人所不爭執，且有臺北市
    政府警察局萬華分局所提供之現場照片共13幀在卷足憑，自
    信屬實。
  (二)按道路交通管理處罰條例所稱之「道路」，係指公路、街道
    、巷衖、廣場、騎樓、走廊或其他供公眾通行之地方，該條
    例第3條第1款規定甚明。查異議人所指之「騎樓」，為道路
    交通管理處罰條例規定之「道路」，係供一般公眾往來通行
    之道路無訛。再按道路交通管理處罰條例第82條第1項第1款
    之處罰，以行為人在道路堆積、放置之物品足以妨礙交通為
    要件。所謂妨礙交通，並不以行人或車輛完全無法通行始稱
    之，只要公眾通行之權利受到適度之妨礙即足當之。本院參
    諸本件臺北市政府警察局萬華分局所提供之現場照片可知，
    就異議人於騎樓堆放物品部分，異議人堆放物品後，所剩餘
    的空間雖仍得容人通行，惟已然嚴重限制原有騎樓供人自由
    通行之功能，已足使行人之通行受到相當程度之妨礙，另就
    異議人將大型電動三輪車置放於道路上部分，因該車體積龐
    大，亦已佔用道路相當之面積，是自均已達妨礙交通之程度
    ，要無疑異議。本件異議人堆積、置放物品之場所，既屬供
    公眾通行之道路，自應受道路交通管理處罰條例及其他交通
    法規之規範。另按憲法關於人民財產權應予保障之規定，旨
    在確保個人依財產之存續狀態行使其自由使用、收益及處分
    之權能，避免遭受公權力或第三人之侵害，惟如因公用或其
    他公益目的之必要，例如既成道路符合一定要件而成立公用
    地役關係者，則為兼顧公益，其財產上之利益必須有特別之
    犧牲，其所有權人對於土地自由使用收益之權能必亦應受到
    限制，司法院大法官會議釋字第400號解釋、交通部76年11
    月14日交路（七六）字第26017號函示意旨均可供參照。本
    件異議人堆積、置放物品之場所，縱如異議人所辯，部分係
    屬私人土地，依前揭說明，為兼顧公益，其財產上之利益必
    須有特別之犧牲，異議人對於其所有之土地自由使用收益之
    權能亦應受到限制，故仍應受道路交通管理處罰條例及其他
    交通法規之規範自明，是異議人前開所辯，自不足採。
五、綜上所述，異議人確有於前揭時、地堆積、置放足以妨礙交
    通之物之行為，原處分機關分別依道路交通管理處罰條例第
    82條第1項第1款規定予以處罰，核無違誤，異議人之異議均
    無理由，應予駁回。
據上論斷，應依道路交通管理處罰條例第87條第2項、道路交通
案件處理辦法第19條，裁定如主文。
中    華    民    國    99    年    12    月    8     日
                  交通法庭  法  官  柯姿佐
以上正本證明與原本無異。
如不服本裁定，應於裁定送達後5日內向本院提出抗告狀。
                            書記官  劉穗筠
中    華    民    國    99    年    12    月    8     日

司法院資訊處製作；財團法人民間司法改革基金會備份。
